【裁判字號】    95,易,430
【裁判日期】    951113
【裁判案由】    竊盜等
【裁判全文】
臺灣嘉義地方法院刑事判決               95年度易字第430號
公  訴  人  臺灣嘉義地方法院檢察署檢察官
被      告  乙○○
選任辯護人  葉天佑律師
            丁○○
上列被告因竊盜等案件，經檢察官提起公訴（九十五年度偵字第
五三九一號、第五八五六號、第五九三六號），本院合議庭裁定
改依簡式審判程序，判決如下：
    主  文
乙○○連續犯故買贓物罪，處有期徒刑肆月；又犯刑法第三百二
十一條第一項第一款、第四款加重竊盜罪，處有期徒刑壹年伍月
。應執行有期徒刑壹年陸月。
丁○○犯寄藏贓物罪，處拘役伍拾日，如易科罰金，以銀元佰
元即新臺幣玖佰元折算壹日。
    犯罪事實及理由
一、犯罪事實
(一)乙○○從事藝品買賣，明知姓名不詳綽號「阿文」、「阿雄
    」成年男子出售之物係偷竊所得贓物，竟基於故買贓物之概
    括犯意，連續於：
１、民國九十三年十二月下旬某日，在雲林縣大埤鄉○○村○○
    路二一０之一號住處兼營業所內，以新臺幣（下同）五萬元
    之低價，向「阿文」、「阿雄」故買甲○○於九十三年十月
    十七日下午某時，在嘉義縣朴子市○○路一之三十一號住處
    失竊之青銅雕塑藝品四件、玉墜一只、留聲機二台、鎏金銅
    像藝品三件等贓物。
２、九十五年二、三月間某日下午五、六時許，在上開營業所內
    ，以一萬二千元之低價，向「阿文」、「阿雄」故買丙○○
    於九十四年十月十日上午某時，在嘉義市○○○路五十六號
    住處失竊之水彩畫一幅、字畫十一幅等贓物。
(二)乙○○另與成年人羅峰政、唐俊明（另行偵辦）共同基於意
    圖為自己不法所有之犯意聯絡，於九十五年七月七日凌晨一
    時許之夜間，共乘車牌號碼五六九０－ＮＷ號自用小貨車，
    至嘉義市○○街六一八號戊○○住處，結夥三人，由唐俊明
    把風，乙○○與羅峰政持自備鑰匙開啟該址大門，侵入住宅
    ，竊取戊○○所有如附表所示之物，得手後逃逸。
(三)丁○○係乙○○之妻，基於寄藏贓物之犯意，於九十五年七
    月七日凌晨五時許，在雲林縣大埤鄉豐田村七８３Ａ分３２
    電桿旁農舍住處內，明知乙○○交付之手錶、金幣、金墜子
    、金鎖片等物係其行竊所得之贓物，竟仍允予寄藏。嗣同年
    月二十四日下午，為警循線查獲，而悉上情。
二、認定犯罪所憑證據
(一)被告乙○○、丁○○於偵查、本院準備程序及審理程序時為
    認罪之陳述。
(二)證人即告訴人甲○○、丙○○、戊○○分別於警詢及戊○○
    於本院審理時之證述。
(三)告訴人甲○○部分之扣押筆錄、扣押物品目錄表、贓物認領
    保管單、被害報告單、報案三聯單、查扣證物照片（參見嘉
    義市警察局第一分局嘉市警一偵字第０９５００號卷，下稱
    警一卷，第十七頁至第二十二頁、第二十五頁至第三十一頁
    、第三十三頁）
(四)告訴人丙○○部分之扣押筆錄、扣押物品目錄表、贓物認領
    保管單、查扣證物照片（參見嘉義市警察局第一分局嘉市警
    一偵字第０９５０００２２０９號卷，下稱警二卷，第十頁
    、第十一頁、第十三頁至十五頁）
(五)告訴人戊○○部分之搜索扣押筆錄、扣押物品目錄表、贓物
    認領保管單、被害報告單、翻拍照片、查扣證物照片及指認
    丟棄保險箱處照片（參見嘉義市警察局第一分局嘉市警一偵
    字第０９５００３０５６１號卷，下稱警三卷，第二十一頁
    至第二十三頁、第四十一頁至第五十六頁；警一卷第三十二
    頁）
三、新舊法比較說明
(一)刑法第二條第一項部分
    被告行為後，刑法於九十四年一月七日修正，同年二月二日
    公布，業於九十五年七月一日施行。按行為後法律有變更者
    ，適用行為時之法律。但行為後之法律有利於行為人者，適
    用最有利於行為人之法律，修正後之刑法第二條第一項定有
    明文。該條之規定係規範行為後法律變更所生新舊法律比較
    適用之準據法，雖亦經修正，但因屬適用法律之準據法，本
    身尚無比較新舊法之問題，應一律適用裁判時之修正後刑法
    第二條之規定，決定適用之刑罰法律，另於比較時應就罪刑
    有關之共犯、未遂犯、想像競合犯、牽連犯、連續犯、結合
    犯，以及累犯加重、自首減輕暨其他法定加減原因與加減比
    例等一切情形，本於統一性及整體性原則，綜其全部罪刑之
    結果而為比較（最高法院九十五年五月二十三日刑事庭第八
    次會議決議可資參照）。
(二)關於罰金刑及貨幣單位由銀元修正為新臺幣之法律適用
    被告行為後，刑法第三十三條第五款關於「罰金：一元以上
    」之規定，修正公布為「罰金：新臺幣一千元以上，以百元
    計算之」，刑法法定本刑中列有罰金刑者，其法定最低度罰
    金刑因之提高，涉及科刑規範變更，自有新舊法比較必要（
    首揭最高法院決議參照），比較結果，以舊法有利於行為人
    ，應適用舊法第三十三條第五款規定，定其罰金部分之法定
    刑。又九十五年七月一日修正公布施行之刑法施行法第一條
    之一增訂：「（第一項）中華民國九十四年一月七日刑法修
    正施行後，刑法分則編所定罰金之貨幣單位為新臺幣。（第
    二項）九十四年一月七日刑法修正時，刑法分則編未修正之
    條文定有罰金者，自九十四年一月七日刑法修正施行後，就
    其所定數額提高為三十倍。但七十二年六月二十六日至九十
    四年一月七日新增或修正之條文，就其所定數額提高為三倍
    」。經查，刑法第三百四十九條第二項自七十二年六月二十
    六日（即罰金罰鍰提高標準條例修正公布日）迄今未修正，
    其罰金之法定刑為「一千元」（貨幣單位為「銀元」），再
    依罰金罰鍰提高標準條例第一條前段規定罰金刑提高十倍為
    「銀元一萬元」，依現行法規所定貨幣單位折算新臺幣條例
    規定折算為「新臺幣三萬元」；又於刑法施行法第一條之一
    施行日（即九十五年七月一日）後，刑法分則所定罰金之貨
    幣單位改為「新臺幣」，就其所定數額提高三十倍，亦為「
    新臺幣三萬元」，是刑法施行法第一條之一施行後，罰金刑
    貨幣單位雖有「新臺幣」之更異，惟適用結果之罰金額度則
    無二致，就罰金法定刑提高之「刑罰權規範內容」並無利或
    不利之變更，自不生新舊法之比較問題，惟應適用具特別法
    性質之刑法施行法第一條之一規定。
(三)連續犯部分
    被告行為時之刑法第五十六條規定：「連續數行為而犯同一
    之罪名者，以一罪論，但得加重其刑至二分之一」，業經修
    正刪除，此雖非犯罪構成要件之變更，然顯已影響行為人刑
    罰之法律效果，自屬法律變更，而應比較修正前、後之規定
    。亦即被告基於概括犯意所為之數行為，自九十五年七月一
    日起已不再成立連續犯，而應依具體行為之性質論罪。查本
    件被告乙○○犯罪事實（一）所為數次故買贓物行為均發生
    於新法施行前，且其所為之各次犯行時間、地點、對象，各
    均獨立，惟其時間緊接，所犯係構成要件相同之罪名，主觀
    上顯係基於概括犯意為之，依修正前刑法第五十六條之規定
    ，成立連續犯。至於修正後既將連續犯之規定刪除，而被告
    前開數行為，並無接續犯或包括一罪、想像競合犯之情形，
    其先後多次犯行，各獨立成罪，應分論併罰。比較修正前、
    後規定，自以修正前之規定，較有利於被告。
(四)易科罰金部分
    被告行為時之修正前刑法第四十一條第一項前段規定：「犯
    最重本刑為五年以下有期徒刑以下之刑之罪，而受六個月以
    下有期徒刑或拘役之宣告，因身體、教育、職業、家庭之關
    係或其他正當事由，執行顯有困難者，得以一元以上三元以
    下折算一日，易科罰金。」，又被告行為時之易科罰金折算
    標準，修正前罰金罰鍰提高標準條例第二條前段（現已刪除
    ）規定，就其原定數額提高為一百倍折算一日，則本件被告
    行為時之易科罰金折算標準，應以銀元一百元或二百元或三
    百元折算一日，經折算為新臺幣後，應以新臺幣三百元或六
    百元或九百元折算為一日。惟新修正刑法第四十一條第一項
    前段則規定：「犯最重本刑為五年以下有期徒刑以下之刑之
    罪，而受六個月以下有期徒刑或拘役之宣告者，得以新臺幣
    一千元、二千元或三千元折算一日，易科罰金。」，比較修
    正前、後之易科罰金折算標準，以修正前之刑法規定，較有
    利於被告。
(五)定應執行刑部分
    修正後刑法第五十一條第五款規定：「宣告多數有期徒刑者
    ，於各刑中之最長期以上，各刑合併之刑期以下，定其刑期
    。但不得逾三十年。」，與被告行為時之修正前刑法第五十
    一條第五款規定：「宣告多數有期徒刑者，於各刑中之最長
    期以上，各刑合併之刑期以下，定其刑期。但不得逾二十年
    。」之規定相較，自以舊法規定之定應執行刑之上限二十年
    對行為人較為有利，此為影響行為人刑罰之法律效果，是被
    告行為後法律已有所變更，經比較修正前、後之規定，應以
    修正前刑法之規定對被告較為有利。
(六)綜上，各條文修正前、後之比較，揆諸前揭最高法院決議及
    修正後刑法第二條第一項規定之「從舊從輕」原則，本件被
    告二人之犯罪事實，自應適用被告行為時之法律，即修正前
    刑法之相關規定，予以論處。
四、核被告乙○○就犯罪事實（一）所為，係犯刑法第三百四十
    九條第二項之故買贓物罪，就犯罪事實（二）所為，係犯刑
    法第三百二十一條第一項第一款、第四款之加重竊盜罪。被
    告丁○○所為，係犯刑法第三百四十九條第二項之寄藏贓物
    罪。被告乙○○所為上開多次故買贓物行為，時間緊接，所
    犯罪名相同，顯係出於概括犯意為之，為連續犯，依修正前
    刑法第五十六條之規定以一罪論，並加重其刑。其與成年人
    羅峰政、唐俊明結夥三人竊盜，有犯意聯絡及行為分擔，為
    共同正犯，又與上開連續故買贓物二罪間，罪名有異，犯意
    各別，應分論併罰。爰審酌被告乙○○正值青壯，不思正當
    經營生意，為圖謀自身之不法利益，任意知贓故買，以低價
    購入贓物，被告丁○○明知為贓物仍寄藏之，所為皆助長竊
    盜之風，造成被害人追索困難，乙○○竟又進而竊取他人財
    物，而竊得之物價值甚為可觀，造成戊○○損失非輕，所為
    對社會治安已產生不良影響，且如附表所示部分失竊物品並
    未尋回，尚未與戊○○達成賠償之和解（乙○○曾以匯票賠
    償十五萬元，即共同正犯三人之分擔比例，惟此部分為戊○○所拒），惟念被告二人犯後皆坦承不諱，乙○○並捐贈腦
    性麻痺協會及脊髓損傷者協會各十五萬元，此有嘉義中山路
    郵局第七００號存證信函檢附郵政匯票、郵局劃撥收據、該
    二協會出具之收據及感謝函等件在卷可佐，顯見其深知悔悟
    ，願以公益回饋而彌補其過錯，兼衡故買之贓物及竊得物品
    價值、數量、手段及方式暨贓物皆已歸還被害人等一切情狀
    ，分別量處如主文所示之刑，乙○○所犯上開二罪並依修正
    前刑法第五十一條第五款定應執行刑，丁○○罪刑部分則依
    修正前刑法第四十一條第一項前段，諭知易科罰金折算標準
    。至於檢察官具體求刑之請求，衡量起訴犯罪事實所示，戊○○所遭竊物品價值遠高於四十五萬元，尚有部分失竊物品
    未尋獲，且被告乙○○並未能與戊○○達成賠償之和解，取
    得其諒解等情，尚難認已知警惕而無再犯之虞，此觀法院加
    強緩刑宣告實施要點第二條第六項：「犯罪後因向被害人或
    其家屬道歉，出具悔過書或給付合理賠償，經被害人或其家
    屬表示宥恕」，始宜認有暫不執行為適當，並予宣告緩刑之
    規定甚明，即本案礙難宣告緩刑，併予敘明。另扣案之監視
    錄影機主機及現金十三萬二千元，其中監視錄影機主機為被
    告乙○○裝設於其農舍處，並非供本件犯罪所用之物，另現
    金十三萬二千元，亦據被告乙○○供承其中十一萬元係友人
    湯益章所歸還，交予丁○○，另二萬二千元係家用等語，被
    告丁○○亦為相同供述（參見本院卷第三十三頁），另輔之
    乙○○所供述竊得之保險箱因無法開啟而丟棄等語，且經警
    搜查無著而不知所蹤，即無任何證據可資證明於丁○○皮包
    內所扣得之現金十三萬二千元，即為戊○○所失竊，無從認
    定為因犯罪所得之物，皆不予宣告沒收。末被害人之陳述如
    無瑕疵，且就其他方面調查又與事實相符，固足採為科刑之
    基礎，倘其陳述尚有瑕疵，則在未究明前，遽採為論罪科刑
    之證據，即難認為適法。經查，告訴人戊○○於本院審理時
    證稱：當日被竊保險箱內有總價值高達四千萬元之金飾與名
    錶，並提出失竊物品清單一份在卷為憑（打勾記號者即為保
    險箱內之物，參見本院卷第七十七頁），雖被告坦承偷竊保
    險箱一節，然該保險箱並未扣案，迄今仍未為警查獲，即無
    從得知保險箱內之物品究竟為何，況且告訴人於警詢時，僅
    指述遺失保險箱一個，並未提及保險箱內放置價值四千萬元
    之物品，被害報告單亦未記載（參見警三卷第三十三頁、第
    四十一頁至第四十二頁），再觀之其於被害報告單上填載被
    竊新臺幣六萬元、美金二千五百元、新加坡幣六千元等外幣
    共計五十一萬元（同上警卷第四十一頁），及手錶、項鍊等
    物，同時列明保險箱一個，皆亦未指稱上開現金、外幣及手
    錶等物係放置於保險箱中，卻於本院審理時陳稱上開現金、
    外幣及部分手錶、飾品等物即放置於保險箱中，其前後所述
    ，顯有不合之處，且衡之常情，於案發之際，對於價值越昂
    貴之物品，理應先為失竊之指證，即是否放置價值高達四千
    萬元之手錶、金飾等物在保險箱中，仍屬有疑。本院綜合所
    有卷證資料，尚難率斷告訴人所指稱保險箱中尚放置價值高
    達四千萬元之物品，其陳述尚有瑕疵可疑，是戊○○所失竊
    之物品，以其於警詢時製作之被害報告單、贓物認領保管單
    所記載，亦即檢察官起訴及被告認罪之部分為據，然上開有
    關保險箱內置物品之認定，並無解於被告觸犯加重竊盜罪之
    認定，亦併予敘明。
四、應依刑事訴訟法第二百七十三條之一第一項、第二百九十九
    條第一項前段、第三百十條之二、第四百五十四條第一項，
    刑法第二條第一項前段、（修正前）第五十六條、第三百四
    十九條第二項、第二十八條、第三百二十一條第一項第一款
    、第四款、（修正前）第四十一條第一項前段、（修正前）
    第五十一條第五款，修正前罰金罰鍰提高標準條例第二條，
    現行法規所定貨幣單位折算新臺幣條例第二條，刑法施行法
    第一條之一第一項、第二項前段，判決如主文。
本案經檢察官曹哲寧到庭執行職務
中    華    民    國    95    年    11    月    13    日
                  刑事第二庭    法  官  林青怡
上列正本證明與原本無異。
如不服本判決，應於判決送達後10日內向本院提出上訴狀（應附
繕本）。告訴人或被害人如對於本判決不服者，應具備理由請求
檢察官上訴，其上訴期間之計算係以檢察官收受判決正本之日期
為準。
中    華    民    國    95    年    11    月    13    日
                                書記官  李佳惠
附錄論罪科刑法條
刑法第三百二十一條：
犯竊盜罪而有左列情形之一者，處六月以上、五年以下有期徒刑
：
一  於夜間侵入住宅或有人居住之建築物、船艦或隱匿其內而犯
    之者。
二  毀越門扇、牆垣或其他安全設備而犯之者。
三  攜帶兇器而犯之者。
四  結夥三人以上而犯之者。
五  乘火災、水災或其他災害之際而犯之者。
六  在車站或埠頭而犯之者。
前項之未遂犯罰之。
刑法第三百四十九條
收受贓物者，處三年以下有期徒刑、拘役或五百元以下罰金。
搬運、寄藏、故買贓物或為牙保者，處五年以下有期徒刑、拘役
或科或併科一千元以下罰金。
因贓物變得之財物，以贓物論。
附表：告訴人戊○○失竊之物品
01、新臺幣六千元、外幣（美金二千五百元、新加坡幣六千元、
    日幣三十萬元、印尼盾七百五十萬元、英鎊三千元、法郎二
    千元）
02、男用手錶（布袋包裝四十支、勞力士二支及ＴＡＧ、亞米茄
    、寶時捷、ＰＰ、多功能伯爵錶、百達麗白金錶各一支）（
    領回男用勞力士手錶一支）
03、女用手錶（ＶＡＳＡＣＥ、帝舵、卡地亞、ＣＵＧＧＩ各二
    支、勞力士、浪琴、萬寶龍、百達麗白金錶各一支）（領回
    雙G手錶一支、女用勞力士手錶一支）
04、BELVIL手錶一支（領回）
05、皮夾（愛格納、萬寶龍各一個）
06、金幣三十一枚（領回四枚）
07、龍銀幣四十六枚
08、金項鍊二條（重約一兩）及十七條
09、金鍊子一個（虎爪形狀）
10、金手鐲十個
11、金戒指二十八枚
12、黃金飾品二十六組
13、金牌一面（重約一兩）
14、領帶夾一個（黃金）
15、Ｋ金對筆（派克二支、萬寶龍四支）（領回萬寶龍原子筆三
    支及鋼子筆一支）
16、鑽石項鍊一條（約一點零三克拉）
17、鑽石戒指二個（各約一克拉、四十八分）
18、玉手鐲五個
19、白金鍊子一條
20、古董刀三把（象牙）
21、虎牙項鍊八條
22、紅寶石項鍊一條
23、戒指二枚（藍寶石及蛋白石）
24、銀幣二十個
25、STERLING SILVER鋼筆一支（領回）
26、古董懷錶三十五個（領回一個）
27、Ｋ金鍊子十五條（懷錶用）
28、印鑑五枚
29、古董小磁盤（領回）
30、金墜子二個（領回）
31、金鎖片一個（領回）
32、保險箱一個


司法院資訊處製作；財團法人民間司法改革基金會備份。
